【裁判字號】    92,交聲,209
【裁判日期】    920725
【裁判案由】    聲明異議
【裁判全文】
臺灣高雄地方法院刑事裁定             九十二年度交聲字第二九號
    原處分機關  高雄巿政府
    異  議  人
    即受處分人  甲○○
右列受處分人因違反道路交通管理處罰條例案件，對於高雄市政府於民國九十二年五
月七日以高市府交裁字第裁三二ＢＲ0000000號違反道路交通管理事件裁決書
所為之處分，聲明異議，本院裁定如左：
    主  文
異議駁回。
    理  由
一、本件聲明異議意旨略以：異議人於民國（下同）九十二年五月十五日接獲高雄市
    政府高市府交裁字第裁三二ＢＲ0000000號違反道路交通管理事件裁決書
    ，指稱異議人於九十二年三月八日在高雄市○○○路收費停車處停車不依規定繳
    費，而限異議人於九十二年六月六日前繳納新臺幣（下同）六百元；然異議人所
    有之車輛，是否確有於九十二年三月八日，停放在高雄市○○○路之路邊停車格
    ，異議人已無印象；縱使異議人於該日曾在該處停車，然從未接獲逾時停車繳費
    通知單，無由補繳停車費用，故本件高雄市政府之舉發及裁決程序，已然違反行
    政程序法第七十二條之規定，爰依法提出異議，請求撤銷原處分云云。
二、按汽車駕駛人停車時，在道路收費停車處所停車，不依規定繳費者，處新臺幣（
    下同）六百元以上一千二百元以下罰鍰，道路交通管理處罰條例第五十六條第一
    項第十一款定有明文。
三、經查：
（一）異議人所有車牌號碼為ＹＨ－四八五五號之自小客車，於九十二年三月八日九
      時五十五分許，確有停放在高雄市○○○路路邊收費停車格內之事實，業據證
      人即高雄市政府交通局公共停車場之約僱管理員，同時亦為當日開立補繳停車
      費之通知單收費員楊麗珠於本院審理期間到庭證述無訛（見本院九十二年七月
      二日訊問筆錄），此外，復有高雄市政府交通局九十二年五月二十八日高市交
      二字第０九二０００九四七０號函、九十二年五月五日高市交二字第０九二０
      ００七一一０號函及高雄市路邊停車場未補繳停車費通知舉發單存根各一份在
      卷可稽，足徵異議人所有之前述車輛，應確曾於九十二年三月八日九時五十五
      分許，停放在高雄市○○○路路邊收費停車格內。
（二）又因異議人自承之前未曾收受任何通知其應補繳其所有之前開車輛，在上揭時
      、地停車未繳費之繳費通知單，故異議人就其於前述時、地停車所應繳納之停
      車費用，迄高雄市政府為本件裁決之時，尚未繳納之事實，亦堪以認定。
（三）依上開證人楊麗珠於本院審理期間到院所證：當時因該車（指異議人所有之前
      述車輛）未繳費，所以開完停車費單據後，將單子以釘書機釘在雨刷上等語（
      見本院九十二年七月二日訊問筆錄），足見高雄市政府交通局公共停車管理中
      心之管理員已依規定程序開出繳費通知單。而行政機關除設有專人管理之停車
      場，管理停車繳費行政事宜外，另在規劃各道路收費停車路段時，於道路上定
      點距離豎立收費停車路段告示牌，乃公物提供公用之意思表示，屬於行政處分
      ，依行政程序法第一百條第二項之規定，於公告時即生送達之效力，至使用人
      依公物之利用關係使用該等公物，因而獲得利益，行政機關本得依行政裁量收
      取使用規費。另在設有計費器之停車位停車，除由使用者主動投幣繳費外，惟
      為避免計時器故障或有不守法之使用者在使用時不予投幣付費等情，管理機關
      並另派專人檢視、管理，如有未繳費者，即由管理員開立繳費通知單，再以釘
      書機訂於車前雨刷上，非僅單純夾在雨刷上，實已善盡管理及通知之責。況依
      前所述，異議人既確實於上開時、地在設有計費停車位停車，且未依規定繳費
      或投幣之事實，因其已有繳費之義務，理應主動至附近收費亭或收費處所，依
      該路段每小時停車費金額之規定，按實際停車時數繳費；再參諸道路交通管理
      處罰條例第五十六條第一項第十一款僅規定汽車駕駛人在道路收費停車處所停
      車，應依規定繳費，不依規定繳費者，即得加以處罰，並未規定汽車駕駛人於
      接獲繳費通知單後始應繳費等情以觀，異議人於該處停車，更不待繳費員開立
      繳費通知單，即應主動繳費，未投幣或逾時未投幣，均與未依規定繳費同，此
      種停車繳費方式，行之有年，且為一般社會通念所知悉明瞭，並不以收費管理
      員開立繳費通知單為必要。
（四）何況，異議人在計費停車位停車未予繳費既屬實情，基於「誠實信用原則」及
      「使用者付費原則」，更應自動補繳停車費用，洵屬合理。參以現今行政法令
      ，行政機關於無須主動通知義務人之情形下，義務人即須負主動申報或繳費之
      行政法上規定甚夥（如現時每年度有關機車牌照稅之繳納，監理機關均不對個
      別機車所有人再另行寄發繳費通知，而逕以公告方式為之，又如戶籍法第五十
      三條有關未於法定期間為登記申請者即科罰鍰之規定），故異議人既知停放車
      輛於設有收費器之停車格，即應予繳費，縱然於取車時未見有任何繳費通知單
      ，竟抱持僥倖之心態，不但未主動繳費，且未加以查詢，即驅車駛離，本件異
      議人違反道路交通處罰條例第五十六條第一項第十一款規定之事證已明，異議
      人上開所辯，容屬無據，高雄市政府援引上開規定，裁處異議人罰鍰新臺幣六
      百元，並無不當，異議人之異議為無理由，應予駁回。
四、據上論斷，應依道路交通案件處理辦法第十九條，裁定如主文。
中      華      民      國    九十二      年      七      月    二十五  日
                                臺灣高雄地方法院交通法庭
                                    法  官  李怡諄
右正本證明與原本無異。
如不服本裁定應於送達後五日內向本院提出抗告狀。
                                    書記官  陳孟瑩
中      華      民      國      九十二    年    七      月    二十九    日


司法院資訊處製作；財團法人民間司法改革基金會備份。
